【裁判字號】    89,易,1251
【裁判日期】    900320
【裁判案由】    違反區域計劃法
【裁判全文】
臺灣屏東地方法院刑事判決                        八十九年度易字第一二五一號
    公  訴  人  臺灣屏東地方法院檢察署檢察官
    被      告  乙○○
右列被告因違反區域計劃法案件，經檢察官聲請以簡易判決處刑（八十八年度偵字第
六四六一號），因本院潮州簡易庭認為不宜以簡易判決處刑（八十九年度潮簡字第三
一０號）移由本院刑事庭依通常程序審理，本院判決如左：
    主  文
乙○○違反非都市土地分區使用計劃管制使用土地，不依限變更土地使用恢復土地原
狀之規定，處有期徒刑伍月，如易科罰金以佰元折算壹日。
    事  實
一、乙○○知悉其向甲○○○承租，坐落屏東縣五房州段第二五二地號土地，編定使
    用種類為一般農業區農牧用地，應作農牧使用，竟未申請許可，於民國八十八年
    五月間，擅自僱工挖取砂石，形成長、寬、深各約一百五十公尺、四十公尺、五
    公尺，面積約七四三八平方公尺之窪地，違反區域計劃法第十五條及非都市土地
    使用管制規則第六條之規定，經屏東縣政府於八十八年七月三日以八八屏府地用
    字第一一六四五四號函，命於八十八年七月三十一日以前恢復原狀，惟乙○○收
    受上開命令後，迄至八十八年八月二十六日屏東縣新園鄉公所人員前往檢查時，
    仍未恢復原狀。
二、案經屏東縣政府函送臺灣屏東地方法院檢察署檢察官偵查起訴。
    理  由
一、訊據被告對於前揭犯罪事實均坦承不諱，惟辯稱：伊承租、開挖上開土地係充漁
    塭之用，雖未經申請，惟縣政府限令回填時間過於倉促，待伊收獲後即刻回填云
    云。惟前揭犯罪事實，既經屏東縣政府移送意旨指訴綦詳，並有屏東縣政府環安
    小組取締盜採砂石現場會勘紀錄、違反區域計劃法案件通知書暨送達回證、屏東
    縣新園鄉非都市土地違規使用案件處理查報表及現場照片數幀等證物在卷可憑，
    至為顯明。衡情，姑不論被告未經申請擅自變更地貌之舉，原已為法所不許；縱
    如其言，一般漁塭水深亦不至超過一人高度，被告於現場開挖卻達五公尺之深，
    與其所辯尤不相當；此外，被告復於本件辯論終結後具狀辯以：伊確曾進行回復
    工作，惟遭員警以未經申請為由加以攔阻云云，惟查，前揭回復原狀工作乃屏東
    縣政府以公文限令為之，苟於作業時果有誤會，被告僅需出示公文，表明回復意
    旨即可，斷無橫遭公權力攔阻之可能。是足見被告所辯，均屬臨訟卸責推諉之詞
    ，洵無足採，被告犯行已堪認定，應依法論科。
二、按區域計畫公告實施後，非都市土地，應由有關直轄市或縣（市）政府，按照非
    都市土地分區使用計畫，製定非都市土地使用分區圖，並編定各種使用地，報經
    上級主管機關核備後，實施管制。又違反上開之管制使用土地者，該管直轄市、
    縣（市）政府得限期令其變更使用或拆除其建築物恢復原狀，區域計畫法第十五
    條第一項前段、第二十一條第一項，定有明文。核被告所為，係違反區域計畫法
    第二十一條、第十五條第一項之管制而使用土地，不依該管縣政府所令期限變更
    土地使用恢復土地原狀之規定，應依同法第二十二條處罰之。次按區域計畫法於
    被告行為後，於八十九年一月二十六日經總統修正公布，而修正後區域計畫法第
    二十二條之法定刑較修正前為重，依刑法第二條第一項後段之規定，應適用修正
    前之規定。爰審酌被告犯罪之動機、目的、手段，被告為前揭行為並經新園鄉公
    所人員於八十八年八月間檢查後，迭於偵審程序中，向檢察官及本院佯稱將立即
    回復原狀，歷時年餘，食言無數，嗣九十年一月十六日本院訊問時，猶謊稱已回
    填完成（詳訊問筆錄），為本院依職權請屏東縣政府環安小組前往勘察並拍照附
    卷而揭穿，有該小組九十年一月十九日製作取締盜濫採砂石現場會勘報告在卷可
    按；旋又推稱係遭員警阻攔云云，惡性至深，及其犯罪造成國家原即有限之土地
    資源嚴重損害等一切情狀，量處如主文所示之刑。又刑法第四十一條第一項已於
    被告行為後之九十年一月四日修正，同月十日經總統公布施行，修正為：「犯最
    重本刑為五年以下有期徒刑以下之刑之罪，而受六個月以下有期徒刑或拘役之宣
    告，因身體、教育、職業、家庭之關係或其他正當事由，執行顯有困難者，得以
    一元以上三元以下折算一日，易科罰金。但確因不執行所宣告之刑，難收矯正之
    效，或難以維持法秩序者，不在此限。」爰依刑法第二條第一項前段及第四十一
    條第一項規定，並諭知易科罰金之折算標準。
據上論斷，應依刑事訴訟法第二百九十九條第一項前段，修正前區域計畫法第二十二
條，刑法第十一條前段、第二條第一項前段、後段、第四十一條第一項，罰金罰鍰提
高標準條例第一條前段、第二條，判決如主文。
本案經檢察官蕭仁杰到庭執行職務
中      華      民      國      九十      年      三      月    二十    日
                                      臺灣屏東地方法院刑事第二庭
                                          審判長法  官  吳永宋
                                                法  官  夏金郎
                                                法  官  陳松檀
右正本證明與原本無異。
對於本判決如有不服應於收受送達後十日內向本院提出上訴書狀上訴於台灣高等法院
高雄分院並按他造當事人之人數附具繕本。
                                                書記官  張福山
中      華      民      國      九十      年      三      月   二 十    日
八十九年一月二十六日修正前區域計劃法第二十二條
違反前條規定不依限變更土地使用或拆除建築物恢復土地原狀者，除依行政執行法辦
理外，並得處六個月以下有期徒刑、拘役或科三千元以下罰金。


司法院資訊處製作；財團法人民間司法改革基金會備份。
